【裁判字號】    98,交聲,811
【裁判日期】    990722
【裁判案由】    違反道路交通管理處罰條例聲明異議
【裁判全文】
臺灣新竹地方法院交通事件裁定  98年度交聲字第811號
移送機關即
原處分機關  交通部公路總局新竹區監理所
異  議  人
即受處分人  乙○○
上列異議人因違反道路交通管理處罰條例案件，對於交通部公路
總局新竹區監理所於中華民國98年10月12日竹監自字第裁50-P00
000000號所為之違反道路交通管理事件裁決處分，聲明異議，本
院裁定如下：
    主    文
異議駁回。
    理    由
一、原處分意旨略以：異議人即受處分人乙○○於民國98年9 月
    10日中午12時54分許（裁決書誤載為98年9 月10日12時45分
    ），駕駛車牌號碼2418-RV 號自用小客車行經臺九線北向18
    8.5 公里處，因「駕車行經有燈光號誌管制之交岔路口闖紅
    燈」之違規，為執行交通稽查勤務之花蓮縣警察局新城分局
    新城派出所員警攔停，並填掣花警交字第P00000000 號舉發
    違反道路交通管理事件通知單（下稱舉發通知單）當場舉發
    ，嗣異議人不服而於舉發通知單所載應到案期限內向原處分
    機關提出陳述，惟經原處分機關函請舉發單位調查結果，認
    異議人確有前揭違規行為，乃於98年10月12日以竹監自字第
    裁50-P00000000號違反道路交通管理事件裁決書，依道路交
    通管理處罰條例第53條第1 項及違反道路交通管理事件統一
    裁罰基準表之規定，裁處異議人罰鍰新臺幣（下同）2,700
    元，並依道路交通管理處罰條例第63條第1 項第3 款（裁決
    書漏載第1 項第3 款）之規定，併計違規點數3 點等語。
二、聲明異議意旨略以：其行經上開十字路口越過停等線時，該
    路口之燈光號誌為綠燈，隨即轉為黃燈，因該十字路口係省
    道，路寬且長，又有彎度，車速又僅有10幾公里，故通過終
    點時剛好轉為紅燈，其並非闖紅燈。又於98年9 月22日向原
    處分機關提出申訴後，原處分機關雖依舉發單位所檢附之照
    片仍認有前揭違規事實，惟該照片之疑點甚多，因本人之車
    輛係銀色7 人座旅行車，照片下方卻註記係白色自小客車，
    又照片上車輛之車牌號碼、停等線均無法辨識，亦未顯示拍
    照日期、時間，原處分機關僅以此等模糊之照片即認定有本
    件違規之事實，實有證據不足之虞，爰提起聲明異議云云。
三、按汽車駕駛人駕駛汽車，應遵守道路交通標誌、標線、號誌
    之指示；汽車行駛至交岔路口，其行進、轉彎應遵守燈光號
    誌或交通指揮人員之指揮，道路交通安全規則第90條前段、
    第102條第1項第1 款前段分別定有明文。又道路交通標誌標
    線號誌設置規則第206條第5款第1 目規定「圓形紅燈」之行
    車管制號誌係表示禁止車輛通行，並不得超越停止線或進入
    路口。次按汽車駕駛人行經有燈光號誌管制之交岔路口闖紅
    燈者，處1,800元以上5,400元以下罰鍰，並記違規點數3 點
    ，道路交通管理處罰條例第53條第1項、第63條第1項第3 款
    亦分別有明文規定。
四、訊據異議人固坦承有於98年9 月10日中午12時54分許，駕駛
    車牌號碼2418-RV 號自用小客車行經臺九線北向188.5 公里
    處之交叉路口，並遭警攔停舉發，惟否認有何闖越紅燈之違
    規行為，辯稱：其通過該路口之停止線時看到是黃燈，通過
    路口後看到燈號變為紅燈隨即停下來云云。經查：
（一）異議人於上開時間，駕駛前開車輛行經臺九線北向188.5
      公里之有燈光號誌管制之交岔路口為紅燈後猶直行通過之
      事實，業據證人即掣單舉發之警員丙○○於本院調查時到
      庭具結證稱：當日與甲○○警員執行交通勤務，其本來有
      持照相機，並以錄影方式採證，在異議人所駕駛之車輛經
      過臺九線北上188.5 公里該有燈光號誌管制之交岔路口前
      ，已先有另一部車經過，該部車是搶黃燈，不符合闖紅燈
      之違規行為，就將照相機放下，其看到異議人之車輛通過
      該交叉路口時，該路口之號誌已由黃燈轉為紅燈4 、5 秒
      ，並有親眼目睹異議人之車輛通過停止線時，路口之燈號
      已是紅燈，此時即將照相機拿起來，遂拍到異議人闖紅燈
      過停止線這段畫面等語在卷（見本院卷第41至42頁），並
      有證人甲○○即當日一同舉發本件違規之警員到庭結稱：
      其當時看到該交叉路口之號誌是紅燈，異議人才闖進該路
      口，但未完全通過，其便示意異議人至路邊停靠，要求異
      議人出示證件並由丙○○掣單舉發，因為燈號轉為紅燈時
      有緩衝時間，其是在看到紅燈開始時默數約5 秒，才做攔
      車之動作，當天在異議人之前方有另一台車通過該路口時
      已經變燈了，而其默數5 秒後，異議人之車輛已進入路口
      ，其可確定異議人係闖紅燈等語明確（見本院卷第45至47
      頁）。此外，復有舉發通知單影本、花蓮縣警察局新城分
      局98年10月7 日新警交字第0980013805號函文暨所附違規
      照片2 張、花蓮縣警察局新城分局98年12月18日新警交字
      第0980017743號函文暨所附違規路口現場圖及違規路口之
      照片8 張附卷可憑（見本院卷第9 頁、第12至13頁、第18
      至24頁）。又本件違規路口雖屬彎道，然證人丙○○、甲
      ○○均證稱其等確有親眼目睹異議人闖越紅燈之情形，佐
      以2 位證人當庭在照片上所標示其等當日執勤時所站立之
      位置（分別見本院卷第21頁上方、下方之照片），及本件
      違規採證彩色照片2 張（見本院卷第31頁），證人丙○○
      、甲○○所站立之位置確均可清楚目視臺九線北向188.5
      公里路段交叉路口，其間並無障礙物遮蔽視線，且舉發當
      時時值正午，尚不致有因天色不佳而無法看清紅綠燈號誌
      轉換之情形，而上開證人雖均為本件舉發員警，惟渠等到
      庭所陳述之上開舉發經過，經核與本件卷存證據資料，亦
      無任何積極證據足以證明渠等前揭所述係虛偽不實，亦無
      足可顯信渠等陳述不可採信之品性證據或前科證據存在，
      自不得僅因渠等為本件開單舉發異議人之員警，即遽予否
      認其上開證述之可信性，況而上開證人係偶然因執行勤務
      而舉發本案，與異議人並不認識亦無宿怨，此為證人丙○
      ○、甲○○等人供陳在卷（見本院卷第44頁、第47頁），
      而警員執行公務時，本身即受有行政懲處責任之監督，且
      其到庭具結作證，更係以刑事責任擔保其證言之真實性，
      復就證人丙○○、甲○○經本院先後訊問後，對於取締本
      件違規過程所為之證述互核一致，亦徵其等上述證述堪屬
      可採，其等就舉發過程即異議人於行車方向之行車管制號
      誌紅綠燈轉換為紅燈約5 秒後猶直行通過之事實均詳為證
      述說明，足認證人丙○○及甲○○於本院調查中之前揭證
      詞，應堪值採信確屬實情。異議人有於上開時、地闖越紅
      燈之事實，堪以認定。
（二）又本件違規採證之錄影檔案業已遺失，此經證人丙○○證
      述在卷（見本院卷第42頁），採證照片2 張即證人丙○○
      所擷取之錄影翻拍照片亦未能明確辨識違規車輛車牌號碼
      及車型，舉發單位復未能提出較為清晰之採證照片或錄影
      畫面供異議人檢視，然證人丙○○於本院訊問時已明確證
      稱異議人駕駛之車輛為休旅車之車型、證人甲○○亦證稱
      該車顏色為銀色或白色等語（見本院卷第42頁、第47頁）
      ，再觀諸異議人於99年6 月17日本院訊問時所庭呈之車牌
      號碼2418-RV 號自用小客車之汽車行照執照影本、車體照
      片6 張（見本院卷第52至53頁），確為銀色休旅車車型，
      核與證人丙○○、甲○○上開所述相符。再者，當場舉發
      交通違規並不以錄影或照相存證為其要件，亦不以舉發錄
      影或照片為唯一之證明方法，若舉發員警係親眼見聞違規
      經過，並經以證人之身分具結後為證述，此證人證詞仍不
      失為證明方法之一種。若強求各種交通違規行為均需以照
      片為其裁罰依據，事實上殆不可行，蓋諸多違規行為之發
      生難以預期，違規狀態稍縱即逝，如在未設置闖紅燈自動
      照相儀器之處所闖紅燈、未戴安全帽之機車騎士見警攔查
      隨即戴上安全帽、未繫安全帶之汽車駕駛人見警攔查隨即
      繫上安全帶等情形，根本無法期待此類違規行為均須錄影
      或照相為證。本件既經證人丙○○、甲○○到庭具結，證
      述其攔停舉發經過，確認異議人確有燈光號誌管制之交岔
      路口為紅燈後猶直行通過之違規事實，其所為證言並屬可
      信，業如上述，則異議人之違規行為已堪認定，異議人以
      前詞指摘本件舉發不當，尚難憑採。
五、綜上所述，本件異議人確有於舉發時地行經有燈光號誌管制
    之交岔路口闖紅燈之行為事實，異議人前開所辯均不足採，
    則原處分機關依道路交通管理處罰條例第53條第1 項及違反
    道路交通管理事件統一裁罰基準表之規定，裁處異議人罰鍰
    2,700 元，並依道路交通管理處罰條例第63條第1項第3款（
    裁決書漏載第1項第3款）之規定，併予計違規點數3 點，核
    無違誤，本件異議人之異議為無理由，應予駁回。
六、據上論斷，應依道路交通案件處理辦法第19條，裁定如主文
    。
中    華    民    國    99    年    7    月    22     日
                  交通法庭  法  官    林佑珊
以上正本證明與原本無異。
如不服本裁定，應於裁定送達後5日內，向本院提出抗告狀。
中    華    民    國    99    年    7     月    22    日
                            書記官    蕭惠婷

司法院資訊處製作；財團法人民間司法改革基金會備份。
